---
title: "Pyshnii_DZ6"
author: "Artem Pyshnii Alexsandrovich"
date: "2025-04-15"
output: html_document
---

Загрузим датасет melb_data c ценами на дома и их характеристиками.
```{r}
library(readr)
library(dplyr)
library(ggplot2)

df <- read_csv("C:/Users/User/Desktop/Data Science/melb_data.csv")
```
Проведём предобработку датасета.
```{r}
df <- df %>% select(-Address, -Method, -SellerG, -Postcode, -CouncilArea, -Lattitude, -Longtitude, -Date, -Suburb, -Regionname)

df$Type <- factor(df$Type)

df <- na.omit(df)
```

## Проблема мультиколлинеарности в модели

Разобьём датасет на две подвыборки: тренировочную и тестовую в пропорциях 0.8/0.2 соответственно по целевому признаку Price.
```{r}
library(caret)

set.seed(123)

df_partition <- df$Price %>%
  createDataPartition(p = 0.8, list = FALSE)

df_train  <- df[df_partition, ]
df_test <- df[-df_partition, ]
```

Посмотрим на матрицу корреляций в наборе данных.
```{r}
library(corrplot)

corrplot(cor(df %>% select(-Type)))
```
В датасете, помимо корреляций с целевым признаком Price, существуют корреляции между признаками предикаторами.
Построим модель линейной регрессии для данного датасета.
```{r}
model1 <- lm(Price ~ ., data = df_train)

summary(model1)
```
Оценим качество предсказаний модели на тестовой подвыборке.
```{r}
df_predict1 <- model1 %>% predict(df_test)

data.frame(
  RMSE = RMSE(df_predict1, df_test$Price),
  R2 = R2(df_predict1, df_test$Price)
)
```
Показетель R2 = 0.579447, что говорит о среднем качестве предсказаний модели.
Определим есть ли в датасете мульколлениарность с помощью метода **VIF --- variance inflation factor**.
```{r message=FALSE, warning=FALSE}
library(car)

vif(model1)
```
Согласно анализу показателей VIF, мультиколлинеарность возникает при учете признаков Rooms и Bedroom2. Остальные признаки имеют слабую мультиколлинеарность.

**[Число обусловленности --- Condition number --- каппа матрицы]**
```{r}
df_train_0 <- df_train[,-2]-colMeans(df_train[,-2])[col(df_train[,-2])]
df_model1_0 <- lm(Price ~ ., data = df_train_0)
df_model2_0 <- lm(Price ~ .-Rooms - Bedroom2, data = df_train_0)
```

```{r}
kappa(df_model1_0)
kappa(df_model2_0)
```
Исключение признаков Rooms и Bedroom2 позволяет снизить число обусловеленности, но не привести его к пороговому значению 30.
Исключим зависимые признаки и построим модель без них.
```{r}
model2 <- lm(Price ~ .-Bedroom2 - Rooms, data = df_train)

summary(model2)
```
```{r message=FALSE, warning=FALSE}
vif(model2)
```

```{r}
df_predict2 <- model2 %>% predict(df_test)

data.frame(
  RMSE = RMSE(df_predict2, df_test$Price),
  R2 = R2(df_predict2, df_test$Price)
)
```
**Итого:** исключив мультиколлинеарные признаки, метрики предсказаний незначительно улучшились, однако коэффициенты регрессии стали стабильнее.

## Проблема переподгонки модели (overfitting)

#### Leave-one-out cross-validation
```{r}
train.loocv <- trainControl(method = "LOOCV")

model.loocv <- train(Price ~.,
                     data = df,
                     method = "lm",
                     trControl = train.loocv)

print(model.loocv)
```


#### K-fold cross-validation
```{r}

train.kfold <- trainControl(method = "cv", number = 5)

model.kfold <- train(Price ~.,
                     data = df,
                     method = "lm",
                     trControl = train.kfold)

### Present results
print(model.kfold)
```
####  Повторяющаяся K-fold cross-validation
```{r}
train.rkfold <- trainControl(method = "repeatedcv", number = 5, repeats = 3)

model.rkfold <- train(Price ~.,
                     data = df,
                     method = "lm",
                     trControl = train.rkfold)

print(model.rkfold)
```
**Итог:** качество предсказаний при перекрёстных проверках не сильно отличается от качества предсказаний на обучающей выборке, следовательно переподгонки не происходит.

## Представление графических изображений построенной модели.

```{r}
ggplot(df, aes(x = Price)) +
  geom_histogram(
    aes(y = after_stat(density)),
    fill = "#69b3a2",
    color = "#e9ecef",
    alpha = 0.8
  ) +
  geom_density(
    color = "#e34a33",
    size = 1.2,
    adjust = 1.5
  ) +
  labs(
    title = "Распределение цен на недвижимость",
    subtitle = "Гистограмма с линией плотности",
    x = "Цена (доллары)",
    y = "Плотность",
    caption = "Данные: Melbourne Housing Dataset"
  )
```
```{r}
ggplot(df, aes(x = factor(Rooms), y = Price)) +
  geom_boxplot(
    fill = "#4285F4",
    color = "#1A365D",
    alpha = 0.8,              
    outlier.shape = 21,       
    outlier.fill = "#EA4335", 
    outlier.color = "white",  
    outlier.size = 2        
  ) +
  stat_summary(
    fun = median, 
    geom = "point", 
    shape = 21,
    size = 3,
    fill = "white",
    color = "#1A365D"
  ) +
  labs(
    title = "Распределение цен на недвижимость по количеству комнат",
    x = "Количество комнат",
    y = "Цена",
    caption = "Данные: Melbourne Housing Market\nКрасные точки - выбросы, белые точки - медианы"
  ) 
```
```{r}
ggplot(df, aes(x = Distance, y = Price)) +
  geom_point(
    alpha = 0.4,               
    color = "#4285F4",         
    size = 2.5,                
    shape = 19                 
  ) +
  geom_smooth(
    method = "loess",
    color = "#EA4335",         
    fill = "#FBBC05",          
    size = 1.5,                
    alpha = 0.2                
  ) +
  labs(
    title = "Зависимость цены недвижимости от расстояния до центра",
    x = "Расстояние до центра города, км",
    y = "Цена недвижимости",
    caption = "Данные: Melbourne Housing Market\nКрасная линия показывает нелинейный тренд"
  ) +
  annotate(
    "text",
    x = max(df$Distance)*0.8,
    y = max(df$Price)*0.9,
    label = "Ближе к центру\nцены выше",
    color = "#EA4335",
    size = 4.5,
    fontface = "bold"
  )
```
```{r}
library(corrplot)
num_vars <- df %>% select(where(is.numeric))
corrplot(cor(num_vars, use = "complete.obs"), method = "color", type = "upper")
```
```{r}
ggplot(df, aes(x = Rooms, y = Bedroom2)) +
  geom_jitter(
    alpha = 0.4,                
    width = 0.25,               
    height = 0.25,              
    color = "#4285F4",          
    size = 2.5                  
  ) +
  geom_abline(
    slope = 1, 
    intercept = 0, 
    color = "#EA4335",          
    size = 1.2,                 
    linetype = "dashed"       
  ) +
  labs(
    title = "Сравнение количества комнат (Rooms) и спален (Bedroom2)",
    subtitle = "Каждая точка представляет один объект недвижимости",
    x = "Общее количество комнат",
    y = "Количество спален",
    caption = "Красная пунктирная линия показывает идеальное соответствие\nДанные: Melbourne Housing Market"
  )
```
```{r}
plot_data <- df %>%
  group_by(Rooms, Type) %>%
  summarise(Mean_Price = mean(Price, na.rm = TRUE),
  .groups = "drop")

ggplot(plot_data, aes(x = factor(Rooms), y = Mean_Price, fill = Type)) +
  geom_col(
    position = position_dodge(width = 0.8),
    width = 0.7,
    color = "white",  
    size = 0.3        
  ) +
  scale_fill_manual(
    values = c("#4285F4", "#34A853", "#EA4335"),  
    labels = c("House", "Townhouse", "Unit"),     
    name = "Тип недвижимости"                     
  ) +
  labs(
    title = "Средняя цена недвижимости по количеству комнат и типу",
    x = "Количество комнат",
    y = "Средняя цена",
    caption = "Данные: Melbourne Housing Market"
  )
```